臺灣臺中地方法院民事判決
111年度中簡字第2619號
原      告  劉宥薰  
被      告  劉晨萱  

上列被告因詐欺案件，原告提起刑事附帶民事訴訟，經本院刑事
庭移送前來（111年度簡附民字第31號），本院於民國111年10月
3日言詞辯論終結，判決如下：
　　主　　　文
被告應給付原告新臺幣126,023元，及自民國111年1月23日起至
清償日止，按週年利率百分之5計算之利息。
原告其餘之訴駁回。
本判決原告勝訴部分得假執行。
原告其餘假執行之聲請駁回。
    事實及理由
壹、程序方面：
一、按訴狀送達後，原告不得將原訴變更或追加他訴。但擴張或
    減縮應受判決事項之聲明者，不在此限，民事訴訟法第255
    條第1項第3款定有明文。查原告於起訴時訴之聲明為：被告
    應給付原告新臺幣（下同）187,785元，及自起訴狀繕本送
    達翌日起至清償日止，按週年利率百分之5計算之利息等語
    （見附民卷第5頁），嗣於本院民國111年10月3日言詞辯論
    期日當庭變更其聲明為：被告應給付原告176,023元，及自
    起訴狀繕本送達翌日起至清償日止，按週年利率百分之5計
    算之利息等語（見本院卷第40頁），核屬減縮應受判決事項
    之聲明，合於前開規定，應予准許。
二、被告經合法通知，未於言詞辯論期日到場，核無民事訴訟法
    第386條所列各款情形，爰依原告之聲請，由其一造辯論而
    為判決。
貳、實體方面：
一、原告主張：被告意圖為自己不法之所有，基於詐欺取財之犯
    意，分別為下列行為：㈠於109年10月19日晚上8時56分許，
    在臺中市○○區○○路000號烏日林新醫院，向伊佯稱：其外公
    遭討債集團討債及有生活費需要，且其外公已申請房貸，俟
    房貸款項下來即可還款，故須借款云云，致伊陷於錯誤，信
    以為真，而貸與現金101,500元；㈡於同年月30日晚上8時10
    分許，在前揭地點，另向伊佯稱：因其外公房貸還沒貸款下
    來，仍有其他手續費、雜費開銷須要支出，要再借款，外公
    才願意在房貸貸款下來時，一併清償借款云云，致伊陷於錯
    誤，再貸與57,500元。被告上開故意不法行為，已侵害伊之
    財產權及表意自由，致伊受有159,000元之財產上損害。嗣
    被告已陸續償還32,977元，尚有126,023元未清償。爰依侵
    權行為之法律關係，請求被告賠償財產上損害126,023元及
    精神慰撫金5萬元。並聲明：㈠被告應給付原告176,023元，
    及自起訴狀繕本送達翌日起至清償日止，按週年利率百分之
    5計算之利息；㈡願供擔保，請准宣告假執行。
二、被告未於言詞辯論期日到場，亦未提出書狀為任何聲明或陳
    述。
三、本院之判斷：
  ㈠原告主張因被告故意對其施用詐術，致其陷於錯誤，分別交
    付101,500元、57,500元予被告，而受有財產上損害，嗣被
    告已陸續償還32,977元等情，業據提出臺灣臺中地方檢察署
    檢察官110年度偵字第26519號起訴書為證（見附民卷第9、1
    0頁）；而被告因上開行為涉犯詐欺取財罪，經本院以111年
    度簡字第280號刑事簡易判決分別判處有期徒刑4月、3月，
    定應執行刑6月等情，亦有上開刑事判決在卷可稽（見本院
    卷第17至21頁），並經本院依職權調取該刑事案件卷宗（含
    偵卷）查閱屬實。又被告已於相當時期受合法之通知，未於
    言詞辯論期日到場，亦未提出任何書狀為何爭執，依民事訴
    訟法第280條第3項前段及第1項前段規定，應視同自認原告
    主張之事實，是堪信原告之主張為真正。
　㈡按因故意或過失，不法侵害他人之權利者，負損害賠償責任
    。故意以背於善良風俗之方法，加損害於他人者亦同，民法
    第184條第1項定有明文。被告既基於詐欺之故意，對原告施
    用詐欺，致原告陷於錯誤，交付159,000元予被告，而不法
    侵害原告之財產權，則原告依侵權行為之法律關係請求被告
    負損害賠償責任，自屬有據。又被告嗣已陸續償還32,977元
    ，尚有126,023元（計算式：000000－00000＝126023）未清償
    ，則原告主張被告應再賠償126,023元，即屬有理。
  ㈢次按不法侵害他人之身體、健康、名譽、自由、信用、隱私
    、貞操，或不法侵害其他人格法益而情節重大者，被害人雖
    非財產上之損害，亦得請求賠償相當之金額，民法第195 條
    第1項前段定有明文。原告雖主張其因遭被告詐欺，致其表
    意自由受侵害，請求精神慰撫金5萬元云云。惟查，被告之
    詐騙行為乃不法侵害原告之財產，並非不法侵害原告之身體
    、健康、名譽、自由、信用、隱私、貞操，或其他人格法益
    而情節重大之情形，核與上開規定得請求賠償之非財產上損
    害即精神慰撫金不合；又受詐欺所為之意思表示係意思表示
    不健全，尚非完全欠缺意思自主決定之可能，與受強暴脅迫
    而為意思表示之精神不自由情形，仍屬有間，縱認原告主張
    意思表示之自由受詐欺而有損害，亦不得擴張解釋該條規定
    之要件，而認原告之自由權受有不法侵害，是原告主張因被
    告之前揭不法侵害行為而受有非財產上損害，請求被告賠償
    精神慰撫金，並無理由。
　㈣末按給付有確定期限者，債務人自期限屆滿時起，負遲延責
    任；給付無確定期限者，債務人於債權人得請求給付時，經
    其催告而未為給付，自受催告時起，負遲延責任。其經債權
    人起訴而送達訴狀，或依督促程序送達支付命令，或為其他
    相類之行為者，與催告有同一之效力，民法第229條第1、2
    項定有明文。又遲延之債務，以支付金錢為標的者，債權人
    得請求依法定利率計算之遲延利息。但約定利率較高者，仍
    從其約定利率；應付利息之債務，其利率未經約定，亦無法
    律可據者，週年利率為百分之5，民法第233條第1項、第203
    條亦有明定。本件原告對被告之損害賠償債權，核屬無確定
    期限之給付，既經原告對被告提起訴訟，且起訴狀繕本業於
    111年1月22日送達予被告，有本院送達證書附卷可稽（見附
    民卷第11頁)，被告迄未給付，自應負遲延責任。是原告請
    求被告給付自起訴狀繕本送達翌日即同年月23日起至清償日
    止，按週年利率百分之5計算之遲延利息，核無不合。
四、綜上所述，原告依侵權行為之法律關係，請求被告給付126,
    023元，及自111年1月23日起至清償日止，按週年利率百分
    之5計算之利息，為有理由，應予准許；逾此部分之請求，
    為無理由，應予駁回。
五、本件事證已臻明確，兩造其餘攻擊防禦方法及舉證，與本件
    判決結果並無影響，爰不逐一論述。
六、本判決原告勝訴部分，係就民事訴訟法第427條第2項第12款
    所定適用簡易程序訴訟事件所為被告敗訴之判決，依同法第
    389條第1項第3款之規定，依職權宣告假執行。原告就此勝
    訴部分陳明願供擔保請准宣告假執行，僅係促使本院職權發
    動，毋庸為准駁之諭知。至原告敗訴部分，其假執行之聲請
    失所附麗，應予駁回。
七、本件原告提起刑事附帶民事訴訟，而由本院刑事庭依刑事訴
    訟法第504條第1項規定，裁定移送前來，依同條第2項規定
    免繳納裁判費，其於本院審理期間，亦未滋生其他訴訟必要
    費用，並無訴訟費用負擔問題，附予敘明。
八、結論：本件原告之訴為有理由，判決如主文。
中　　華　　民　　國　　111 　年　　11　　月　　7 　　日
                  臺灣臺中地方法院臺中簡易庭
                                  法  官  郭妙俐
以上為正本係照原本作成。
如不服本判決，應於送達後20日內，向本院提出上訴狀並表明上
訴理由，如於本判決宣示後送達前提起上訴者，應於判決送達後
20日內補提上訴理由書（須附繕本）。如委任律師提起上訴者，
應一併繳納上訴審裁判費。
中　　華　　民　　國　　111 　年　　11　　月　　7 　　日
                                  書記官  林素真